【裁判字號】    97,上易,1056
【裁判日期】    970618
【裁判案由】    妨害自由
【裁判全文】
臺灣高等法院刑事判決                97年度上易字第1056號
上  訴  人  臺灣臺北地方法院檢察署檢察官
上  訴  人
即  被  告  甲○○
                      樓
選任辯護人  郭隆偉律師
上列上訴人因被告恐嚇案件，不服臺灣臺北地方法院96年度易字
第2472號，中華民國97年3 月31日第一審判決（起訴案號：臺灣
臺北地方法院檢察署96年度偵字第1002 4號），提起上訴，本院
判決如下：
    主  文
原判決撤銷。
甲○○共同犯恐嚇危害安全罪，處拘役伍拾日，如易科罰金，以
新臺幣壹仟元折算壹日，減為拘役貳拾伍日，如易科罰金，以新
臺幣壹仟元折算壹日。
    事  實
一、甲○○與姓名、年籍不詳之成年男子6、7人受託向謝宜英要
    債，竟共同基於恐嚇之犯意聯絡，於民國96年3月19日13 時
    許，前往謝宜英設於臺北市○○區○○街106 號之鴻穎電器
    有限公司內索債時，適謝宜英不在，甲○○等人即將該公司
    內冰箱門打開、電視機聲音開到最大、亂吐檳榔汁在店內地
    上、甚至將檳榔汁吐向在店內謝宜英已成年之子乙○○臉上
    ，並以「這是小case，花招還很多，要讓你好看」言語，及
    用手機對乙○○照相之行為，恐嚇乙○○，使乙○○心生畏
    懼，足生危害於安全。
二、案經臺北市政府警察局萬華分局報告臺灣臺北地方法院檢察
    署檢察官偵查起訴。
    理  由
一、按未經被告詰問之被告以外之人於偵查中向檢察官所為之陳
    述，依刑事訴訟法第159條之1第2 項規定，原則上屬於法律
    規定為有證據能力之傳聞證據，於例外顯有不可信之情況，
    始否定證據能力。則被告以外之人於偵查中向檢察官所為之
    陳述，因未經被告詰問，應認屬於未經合法調查之證據，並
    非無證據能力。此項詰問權之欠缺，本得於審判中由被告行
    使補正，為合法調查之證據。本件證人徐安廷、乙○○於偵
    查中業經具結陳述，本屬有證據能力之傳聞證據，雖未經被
    告於偵查程序為詰問，但已於原審經以證人身分到庭補正詰
    問程序，為合法調查之證據，亦無顯不可信之情形，作為被
    告犯罪證據，應屬適當，自有證據能力（最高法院九十六年
    度臺上字第四三六五號判決要旨參照）。
二、訊據被告甲○○固坦承於96年3 月19日13時許，與友人共同
    前往謝宜英設於臺北市○○區○○街106 號之鴻穎電器有限
    公司內，惟矢口否認有恐嚇犯行，辯稱：係受債權人湯寶連
    委託向謝宜英要債，並無使用恐嚇手段等語。
三、惟查：被告上開恐嚇事實，業經證人徐安廷、乙○○於偵查
    中結證明確。證人徐安廷於原審復證稱：被告等人當天在店
    內叫囂，把檳榔汁吐在店裡地上，另外有人把展售的電視打
    開，把聲音調到最大，還有把電鍋、熱水瓶的蓋子打開亂按
    ，把冰箱門也打開，乙○○就跟亂開電器的人理論，跟他說
    請你不要這樣，那個人說他要買，為何不能按，那個人就拿
    一元的硬幣丟地上，把檳榔渣吐在乙○○的臉上，我就把那
    個人推開，我怕他們打起來，我把那個人趕出去，這中間有
    講一些要讓店家好看的話，例如這是小CASE，花招還很多等
    語。證人乙○○亦於原審證稱：當天有看到被告到店裡找老
    闆娘謝宜英就是我母親催討債務，當時我母親不在家，店裡
    有我阿姨丙○○、徐安廷，徐安廷是我母親的朋友，她在那
    裡聊天的，我告訴被告說謝宜英不在，被告沒有講話，就待
    在店裡，被告當天帶了6、7個人過來，這些人就開始把店裡
    展示架上的電視把電源打開開到最大，把所有冰箱門用力打
    開，其中幾台還有受損，所有的小家電全部打開，到處吐檳
    榔汁，在門口聚眾，我等有制止，但是他們不聽，直到報警
    之後警察來，警察說他們不可在店裡面，他們就撤到騎樓。
    當天有人對我拍照，讓我害怕等語。證人徐安廷、乙○○指
    證被告恐嚇情節大致相符，參以被告於偵查中自承：是有我
    帶去的人去開電視、電鍋，而乙○○說這是要花錢買，我帶
    去的人就說不然錢跟你買，二人在那邊大小聲，講話時，檳
    榔渣不小心飛到乙○○臉上等情，顯見被告等人確有證人徐
    安廷、乙○○指證之恐嚇犯行。被告空言否認，不足採信。
    事證明確，被告犯行堪以認定。
四、核被告所為，係犯刑法第305 條之恐嚇危害安全罪。被告與
    姓名、年籍均不詳之成年男子6、7人間，有犯意聯絡及行為
    分擔，均應論以共同正犯。
五、原審對被告論罪科刑，固屬有據。惟公訴人係起訴被告同時
    恐嚇乙○○、丙○○，原審就被告恐嚇丙○○部分漏未論述
    ，顯有違誤。再公訴人上訴以：被告素行不佳，犯後不知悔
    悟，原審量刑過輕。惟被告以不法途徑代人索債，固有不當
    ，然被告業與被害人達成民事和解，被害人亦表示不願追究
    ，自無加重被告刑期之必要。公訴人此部分所指，尚無理由
    。又本件被告犯行明確，被告上訴，否認犯罪，亦無理由。
    惟原判決既有上開可議之處，自應由本院撤銷改判。爰審酌
    被告平日素行、犯罪動機、目的、手段，犯後與被害人達成
    和解等一切情狀，量處如主文第二項所示之刑，並諭知易科
    罰金之折算標準。又本件被告犯罪時間在96年4 月24日以前
    ，應依中華民國九十六年罪犯減刑條例第2條第1項第3 款、
    第7條第1項規定減其宣告刑2分之1。
六、公訴意旨另以：被告等人於上開時地同時恐嚇乙○○、丙○○，因認被告恐嚇丙○○部分亦涉有刑法第305 條之恐嚇罪
    嫌。惟證人丙○○於原審明確證稱：在偵查中所提關於被告
    等人把電子鍋打開，把電視機打開，開得很大聲．．．他還
    說花樣很多，還要吊死雞等，是事後聽徐安廷、乙○○說的
    等語。足見被告等人並無對丙○○為上開恐嚇犯行，此部分
    起訴事實，要屬無據。惟公訴人認此部分與上開論罪部分有
    想像競合犯裁判上一罪關係，爰不另為無罪之諭知。
據上論斷，應依刑事訴訟法第369條第1項前段、第364條、第299
條第1項前段，刑法第28條、第305條、第41條第1 項前段，中華
民國96年罪犯減刑條例第2條第1項第3款、第7條，判決如主文。
本案經檢察官周誠南到庭執行職務。
中    華    民    國    97    年    6     月     18   日
            刑事第四庭    審判長法  官  沈宜生
                                法  官  周煙平
                                法  官  陳國文
以上正本證明與原本無異。
不得上訴。
                                書記官  楊麗娟
中    華    民    國    97    年    6     月     18   日
附錄本案論罪科刑法條全文
中華民國刑法第305條
（恐嚇危害安全罪）
以加害生命、身體、自由、名譽、財產之事，恐嚇他人致生危害
於安全者，處2年以下有期徒刑、拘役或3百元以下罰金。


司法院資訊處製作；財團法人民間司法改革基金會備份。
